【裁判字號】    97,建,55
【裁判日期】    990312
【裁判案由】    損害賠償
【裁判全文】
臺灣板橋地方法院民事判決                97年度建字第55號
原      告  宜欣水電工程企業有限公司
法定代理人  甲○○
訴訟代理人  羅惠民律師
被      告  潘漢奇即展揚工程行
            乙○○
上列當事人間請求損害賠償事件，經本院於民國99年2 月25日言
詞辯論終結，判決如下：
    主    文
被告應連帶給付原告新臺幣壹佰柒拾萬陸仟貳佰壹拾元，及
民國九十七年八月一日起至清償日止，按年息百分之五計算之利
息。
原告其餘之訴駁回。
訴訟費用由被告連帶負擔五分之三，其餘由原告負擔。
本判決原告勝訴部分，於原告以新臺幣貳拾肆萬陸仟元供擔保後
，得假執行。但被告如以新臺幣壹佰柒拾萬陸仟貳佰壹拾元
為原告預供擔保後，得免為假執行。
原告其餘假執行之聲請駁回。
    事實及理由
壹、程序方面：
一、按訴狀送達後，原告不得將原訴變更或追加，但減縮應受判
    決事項之聲明者，則不在此限，民事訴訟法第255 條第1 項
    第3 款定有明文。本件原告原起訴請求被告應連帶給付原告
    新臺幣（下同）3,704,693 元，及自起訴狀繕本送達被告翌
    日至清償日止之法定遲延利息；嗣於本院審理中更正為被告
    應連帶給付原告3,393,773 元之工程款，及自民國97年8 月
    1 日起至清償日止之法定遲延利息（見本院卷第92頁），核
    屬減縮請求之金額，參酌上開說明，應予准許。
二、本件被告二人均未於最後言詞辯論期日到場，核無民事訴訟
    法第386 條各款所列情形，爰依原告聲請，由其一造辯論而
    為判決。
貳、實體方面：
一、原告主張：
  (一)兩造於95年9 月5 日簽立「文心吟釀水電消防設備工程─強
    弱電工程」（下稱系爭工程合約），由被告以總價4,706,10
    0 元承攬原告坐落臺北市○○路之強弱電工程，約定應如期
    完工。嗣被告完成96年5 月份計價，並向原告取得2,706,24
    0 元後，工地現場幾乎停擺狀態，工程進度落後甚多，兩造
    於96年6 月10日召開協調會議，原告要求被告應予同年月12
    日以前完成已施作工程缺失之改善及落後進度之趕工，否則
    即依約處理違約責任。
  (二)然被告於上開協議簽立後仍無履約之誠意，原告乃於96年6
    月23日發存證信函通知被告等人終止系爭工程合約。原告因
    被告之債務不履行，將被告未完成工程另行高價點工、發包
    予他人施作，業已支出5,469,533 元（大小五金86,073元、
    施工班代支出5,383,460 ），扣除被告前已領得之2,706,24
    0 元工程後，原告實際上有3,393,773 元之損失，而被告乙
    ○○為另一被告潘漢奇即展揚工程行之系爭工程合約之連帶
    保證人，自應負連帶賠償責任，爰依系爭工程契約第8 條、
    第11條第3 項、民法第231 條第1 項、第263 條、第260 條
    之規定請求被告連帶負擔增加之費用，並聲明如前揭減縮聲
    明所示；願供擔保，請准宣告假執行。
二、被告等人雖未於最後言詞辯論期日到院，然據渠等前到院則
    以：渠等均均按時施作工程，然負責原告現場工地之李明進
    副理卻要求停工。又原告提出之單據很多不實在，且施作之
    金額高於系爭工程契約之範疇，系爭工程應有變更、追加等
    語置辯，並聲明駁回原告之訴；如受不利益之判決，願供擔
    保請准宣告免為假執行。
三、兩造不爭執事項：
  (一)兩造於95年9 月5 日簽立系爭工程合約書，由被告以總價4,
    70 6,100元承攬原告坐落臺北市○○路之強弱電工程，約定
    應如期完工。被告乙○○為另一被告潘漢奇即展揚工程行之
    系爭工程合約之連帶保證人，
  (二)兩造於95年10月12日成立追加工程，約定以原合約金額外另
    外追加30萬元施作完成雙方合約（合約編號：釀工001 號）
    所有施工項目。
  (三)被告前已領得原告所給付之2,706,240元工程款。
  (四)兩造於96年6 月10日協議，原告要求被告應予同年月12日以
    前完成已施作工程缺失之改善及落後進度之趕工，否則原告
    得調度人員支援施作，或採部分另發包方式處理，所產生費
    用問題全由被告負擔。
  (五)系爭工程於被告未完成部分，原告有辦理工程之變更或追加
    ，並請他人施作完畢。
  (六)原告因被告未施作之損害，同意由臺北市建築師公會進行鑑
    定。
四、本件爭點厥為：被告是否應對原告負債務不履行之損害賠償
    責任？若是，原告所受損害金額為何？
  1.按稱承攬者，謂當事人約定一方為他方完成一定之工作，他
    方俟工作完成，給付報酬之契約，民法第490 條第1 項定有
    明文。是所謂承攬，係以承攬人完成一定工作始有報酬請求
    權，承攬人對於該事務之完成，除有特別約定外，得自行決
    定處理事務之方法，以完成工作，所側重者在於工作之完成
    、交付。再按，「如依情形，非受報酬，即不為完成其工作
    者，視為允為報酬。未定報酬額者，按照價目表所定給付之
    ；無價目表者，按照習慣給付」此亦為同法第491 條明文規
    定。
  2.兩造間成立系爭工程之承攬、保證契約等事實，此為兩造所
    不爭執，已如前述，自堪認原告前揭主張為真實。被告雖辯
    稱係受原告公司之現場工地李姓主任停工要求，渠等始退出
    系爭工程工地，此債務不履行自非可歸責等語。經查，證人
    即系爭工程主任李明進到院證稱：被告派駐工地之人員及技
    術均嚴重不足，導致工程進度嚴重落後，若果持續為改善，
    將導致原告遭業主處罰款，於是兩造曾進行協商，但被告仍
    未依約完成系爭工作，被告公司即發函終止兩造間之系爭工
    程契約等語以觀，再參以兩造於96年6 月10日協議，原告要
    求被告應予同年月12日以前完成已施作工程缺失之改善及落
    後進度之趕工，否則原告得調度人員支援施作，或採部分另
    發包方式處理，所產生費用問題全由被告負擔等情，足認被
    告上開所辯，應不足採。
  3.末按損害賠償之範圍，應以被害人實際合理所受損害為衡；
    且當事人主張有利於己之事實者，就其事實有舉證之責任，
    此觀民法第216 第1 項及民事訴訟法第277 之規定自明，並
    有最高法院85年度台上字第2248號判決意旨參照。本件原告
    主張因被告債務不履行致伊必須轉包他人施工，原告受有增
    加支出3,393,773 元之損害等情，為被告所否認，並以上揭
    之詞抗辯。參酌上開說明，依舉證責任之分配，原告自應就
    系爭工程比對原告與他人所簽訂之工程合約書間之工程範圍
    是否相同、所使用的材料品牌與型號是否相符、工程項目單
    價是否與各該合約訂約時之市價相當以及原告實際受損害之
    金額等項，負舉證責任。經查: 兩造系爭工程承攬總價為4,
    706,100 元，被告已請領金額為2,706,240 元，被告未完成
    之工程金額則為1,999,860 元（4,706,100 －2,706,240 ＝
    1,999,860 ），而對於被告未施作部分，以當時市場計價，
    其五金另件採購部分之金額為86,073元、工資另料則為3,65
    0,000 元，合計應為3,736,073 元（3,650,000 ＋86,073＝
    3,736,073 ），此有並有臺北市建築師公會98年12月25日98
    （十五）鑑字第2012號函所附鑑定報告書在卷可稽，原告亦
    同意上開鑑定報告之結果，原告實際受損金額為1,736, 213
    元（3,736,073 －1,999,860 ＝1,736,213 ）。據此，被告
    辯稱原告轉承攬之發包價格過高等，即非無據。
五、據上論結, 原告依系爭合約書之約定、連帶保證契約及承攬
    契約關係之規定，解除契約, 請求被告連帶賠償1,736,213
    元之損害賠償額，及自97年8 月1 日起至清償日止，按年息
    5 ％計算之法定遲延利息，為有理由，應予准許，逾此範圍
    之請求，核非有理，應予駁回。
六、本件原告勝訴部分，兩造分別陳明願供擔保請准宣告假執行
    或免為假執行，核無不合，爰分別酌定相當之擔保金額，予
    以准許。至原告敗訴部分，其假執行之聲請失所附麗，應予
    駁回
七、本件為判決基礎之事證已臻明確，兩造所為之其他主張、陳
    述並所提之證據，經審酌後，認均與本件之結論無礙，不再
    一一論述，併予敘明。
八、據上論結，本件原告之訴為一部有理由，一部無理由，依民
    事訴訟法第79條、第390條第2項、第392條第2項，判決如主
    文。
中    華    民    國    99    年    3     月    12    日
                  民事第二庭    法  官  吳振富
以上正本係照原本作成
如對本判決上訴，須於判決送達後20日內向本院提出上訴狀
中    華    民    國    99    年    3     月    12    日
                                書記官  李宏明

司法院資訊處製作；財團法人民間司法改革基金會備份。
